臺灣南投地方法院民事裁定  
110年度監宣字第144號
聲  請  人  胡秋代  

相  對  人  胡安江  

關  係  人  余亮瑩  
            胡健夫  

上列聲請人聲請監護宣告事件，本院裁定如下：
    主  文
一、宣告胡安江（女，民國○○○年○月○日生，身分證統一編號：Ｚ
    ○○○○○○○○○號）為受監護宣告之人。
二、選定胡秋代（女，民國○○○年○月○○日生，身分證統一編號：
    Ｚ○○○○○○○○○號）為受監護宣告之人胡安江之監護人。
三、指定余亮瑩（女，民國○○○年○月○○日生，身分證統一編號：
    Ｚ○○○○○○○○○號）為會同開具受監護宣告之人胡安江財產清冊
    之人。
四、聲請程序費用由受監護宣告之人胡安江負擔。
    理  由
一、聲請意旨略以：聲請人係相對人之姊，相對人自民國110年3
    月12日起，因失智、脊椎受損送醫診治，至今仍不見起色，
    近日已達不能為意思表示或受意思表示，或不能辨識其意思
    表示之效果，爰依民法第14條第1項、第1110條、第1111條
    、家事事件法第164條規定，請求裁定相對人為受監護宣告
    之人，選定聲請人為相對人之監護人，指定關係人即相對人
    之外甥女余亮瑩為會同開具財產清冊之人等語。
二、對於因精神障礙或其他心智缺陷，致不能為意思表示或受意
    思表示，或不能辨識其意思表示之效果者，法院得因本人、
    配偶、四親等內之親屬、最近一年有同居事實之其他親屬、
    檢察官、主管機關或社會福利機構之聲請，為監護之宣告，
    民法第14條第1項定有明文。又受監護宣告之人應置監護人
    。法院為監護之宣告時，應依職權就配偶、四親等內之親屬
    、最近一年有同居事實之其他親屬、主管機關、社會福利機
    構或其他適當之人選定一人或數人為監護人，並同時指定會
    同開具財產清冊之人。法院為前項選定及指定前，得命主管
    機關或社會福利機構進行訪視，提出調查報告及建議。監護
    之聲請人或利害關係人亦得提出相關資料或證據，供法院斟
    酌。法院選定監護人時，應依受監護宣告之人之最佳利益，
    優先考量受監護宣告之人之意見，審酌一切情狀，並注意下
    列事項：㈠受監護宣告之人之身心狀態與生活及財產狀況。㈡
    受監護宣告之人與其配偶、子女或其他共同生活之人間之情
    感狀況。㈢監護人之職業、經歷、意見及其與受監護宣告之
    人之利害關係。㈣法人為監護人時，其事業之種類與內容，
    法人及其代表人與受監護宣告之人之利害關係。同法第1110
    條、第1111條、第1111條之1亦分別定有明文。
三、經查，聲請人主張之上開事實，業據其提出親屬系統表、戶
    籍謄本、衛生福利部南投醫院診斷證明書為證，且經本院在
    鑑定人即衛生福利部南投醫院精神科醫師陳恆生前審驗相對
    人之精神狀況，相對人僅能轉動眼球回應法官之點呼，就姓
    名、生日、所在位置均無法以言語回應或無法辨識其語意等
    情，有本院111年4月8日訊問筆錄附卷可參；而鑑定意見亦
    認為：「鑑定結果：㈠身體及神經學檢查：胡員由輪椅推入
    診間，斜躺於輪椅入測驗室，嗜睡、閉眼，對拍打稍可睜眼
    ，言語可表達，對叫喚可轉頭，少眼神接觸，偶可切題回應
    ，偶沉默不語，常答非所問，測驗難達成有效評估。㈡血液
    、生化、尿液、心電圖及胸部X光檢查：無明顯異常發現。㈢
    腦波圖檢查：為中至重度瀰漫性皮質失能。㈣心理評估：胡
    員無法溝通，結果顯示CDR=3。幾乎沒有反應或毫無理解力
    ，無法認人，大小便完全失禁，長期臥床，肢體無法自主活
    動。記憶、注意力等有退化情況。語言表達無法複述語句，
    且複製繪圖能力退化，無法配合相關指令。顯示個案在一般
    認知功能有嚴重退化程度，評估個案的認知功能嚴重受損。
    ㈤精神狀態檢查：胡員是由家人陪同前來鑑定，身材中等，
    儀表尚整潔，無法受測。嗜睡，表情淡漠，無言語表達，無
    視線接觸，知覺無法測之，其時間定向感、記憶力亦無法測
    得...綜合以上所述胡員之過去生活史、疾病史與身體檢查
    、精神狀態檢查等結果，本院認為其為1.失智症合併行為精
    神和社會功能障礙之患者。胡員之臨床診斷為1.失智症合併
    行為精神和社會功能障礙。胡員言語無法表達，無法行走。
    其意識狀態尚可，嗜睡，思考無法測知，知覺方面則無法測
    知，定向感亦無法測知。因此，本院認為胡員目前心智缺陷
    和精神狀態已達致不能為意思表示或受意思表示，或不能辨
    識其意思表示之效果」等語，此有該院111年5月18日111投
    醫精字第1110004546號函附精神鑑定報告書在卷為憑，堪認
    相對人因精神障礙或其他心智缺陷，致不能為意思表示或受
    意思表示，亦不能辨識其意思表示之效果。從而，本件聲請
    為有理由，應予准許，爰宣告相對人為受監護宣告之人。
四、本件相對人既經監護宣告，參照前揭規定，自應為其選定監
    護人及指定會同開具財產清冊之人。關於選定監護人部分，
    查聲請人為相對人之姊，具擔任相對人監護人之意願，相對
    人在臺現存手足胡健夫同意由聲請人為監護人；另就指定會
    同開具財產清冊之人部分，聲請人請求指定相對人之外甥女
    余亮瑩為會同開具財產清冊之人，已獲余亮瑩同意，胡健夫
    亦同意由余亮瑩為會同開具財產清冊之人等情，有同意書2
    紙在卷為憑。本院審酌相對人無配偶、子女，父母已歿，其
    妹胡美惠遷出國外多年，有入出境查詢果瀏覽、戶籍謄本在
    卷可參，是由胡美惠擔任相對人之監護人或會同開具財產清
    冊之人，顯不適宜；而相對人之醫療養護等事宜，均由聲請
    人協助處理，且聲請人、余亮瑩與相對人誼屬至親，由其等
    分別擔任相對人之監護人、會同開具財產清冊之人，應符合
    相對人之最佳利益，爰裁定如主文第2、3項所示。
五、依民法第1113條準用同法第1099條、第1099條之1之規定，
    於監護開始時，監護人即聲請人胡秋代對於受監護宣告之人
    胡安江之財產，應會同余亮瑩於2個月內開具財產清冊，並
    陳報法院，於開具完成並陳報法院前，監護人對於受監護宣
    告之人之財產，僅得為管理上必要之行為，併此敘明。
六、依家事事件法第164條第2項，裁定如主文。
中　　華　　民　　國　　111 　年　　5 　　月　　31　　日
                   家事法庭     法  官  丁婉容   
以上為正本係照原本作成。　　　　　　　　 
如對本裁定抗告，須於裁定送達後10日之不變期間內，向本院提
出抗告狀（須附繕本）。 
中　　華　　民　　國　　111 　年　　5 　　月　　31　　日
                                書記官  詹書瑋